【裁判字號】    96,訴,7872
【裁判日期】    970623
【裁判案由】    給付報酬
【裁判全文】
臺灣臺北地方法院民事判決              96年度訴字第7872號
原      告  乙○○
訴訟代理人  金學坪律師
被      告  明紀建設大股份有限公司
法定代理人  丙○○
訴訟代理人  張世柱律師
            陳明彥律師
上列當事人間請求給付報酬事件，本院於民國97年6月2日言詞辯
論終結，判決如下：
    主      文
被告應給付原告新臺幣貳佰壹拾萬壹仟肆佰貳拾伍元，及自民
國九十六年八月二十五日起至清償日止，按週年利率百分之五計
算之利息。
訴訟費用由被告負擔。
本判決於原告以新臺幣柒拾壹萬壹仟元為被告供擔保後，得假執
行，但被告如以新臺幣貳佰壹拾萬壹仟肆佰貳拾伍元為原告預
供擔保，得免為假執行。
    事實及理由
一、原告主張：坐落於臺北市○○區○○路一段59號7 、8 樓建
    物（下稱系爭房屋）前經華南銀行聲請法院拍賣，被告公司
    法定代理人丙○○授權前任財務長戊○○與原告洽談承購系
    爭房屋事宜，經原告積極奔走華南銀行與系爭房屋屋主間，
    華南銀行同意若被告購買系爭房屋後，即向法院撤銷拍賣聲
    請，被告遂於民國96年5 月25日授權原告處理購買系爭房屋
    事宜，嗣被告於96年5 月27日以戊○○為名義上承買人與系
    爭房屋所有權人王港濱簽訂房地買賣契約，因原告媒介系爭
    房屋之買賣契約已成立，原告自得請求被告給付居間報酬，
    縱系爭房屋買賣契約於96年7 月6 日解除，原告之居間報酬
    給付請求權仍不受影響。依前開授權書第2 條，授權總價金
    額扣除房屋價金及其他稅捐、規費、拆遷費後之剩餘款項，
    即為原告之報酬，本件授權金額為新臺幣（下同）5,500 萬
    元，扣除房屋價金5,100 萬元，辦理房屋過戶所需之代書規
    費、土地增值稅、契稅及印花稅共計468,575 元及系爭房屋
    原所有權人搬遷費用50萬元後，原告報酬應為3,031,425 元
    （計算式：5,500 萬－5,100 萬－468,575 －50萬＝3,031,
    425） ，詎被告僅支付90萬元與原告，餘款2,131,425 元迄
    未給付，為此原告多次催促，被告均不予理會，爰依民法第
    568 條之規定，提起本件訴訟。並聲明：(一)被告應給付原告
    2,131,425 元，及自起訴狀繕本送達之翌日起至清償日止，
    按年息5%計算之利息。(二)願供擔保請准宣告假執行。
二、被告則以：原告於96年5 月間主動聯絡公司法定代理人丙○
    ○，稱其於網路上得知系爭房屋由華南銀行聲請拍賣中，丙
    ○○即請原告瞭解系爭房屋之情況，包括：有無人居住、華
    南銀行同意撤回拍賣之條件、電梯使用情形及停車位大小是
    否足夠停放被告公司所使用賓士350 汽車等事項，丙○○曾
    詢問原告是否可以親自前往查看系爭房屋現況，且表明如車
    位大小無法停放賓士350 款汽車即無購買意願，原告則稱系
    爭房屋共有4 格機械式車位於地下3 樓，足堪停放賓士350
    款汽車，惟目前尚未撤回拍賣聲請且未簽約，無法至現場看
    屋等語。嗣於96年5 月25日丙○○再次向原告確認車位大小
    一事，原告表示停放賓士350 款汽車絕無問題，並稱現任屋
    主父親所使用BMW740大型房車即停放於該車位內，被告始出
    具授權書交由原告，委託其於5,500 萬元範圍內處理系爭房
    屋承購事宜，扣除買賣價金及相關稅費後剩餘部分即為仲介
    報酬，嗣於96年5 月27日被告以公司員工戊○○之名義簽訂
    系爭房屋買賣契約，惟丙○○於簽約及撤回拍賣完成後前往
    現場查看，始發現車位大小根本無法停放被告公司所使用之
    賓士車，且停車位所在之地下3 樓並無電梯，被告只得解除
    契約，致出賣人沒收其已支付買賣價金50萬元。被告委託原
    告代覓適合之房屋，條件之一即為房屋所附車位應能停放賓
    士350 款汽車，為兩造間居間契約之重要內容，原告身為受
    任人及居間人，應盡其善良管理人之注意義務及據實告知義
    務，惟原告罔顧及違反善良管理人注意義務及居間人據實報
    告、妥為媒介之義務，造成被告損失不貲，依民法第571 條
    規定，原告自不得請求報酬及費用償還。並聲明：(一)原告之
    訴駁回。(二)如受不利之判決，願供擔保請准宣告假執行。
三、兩造不爭執之事實：
(一)、被告於96年5 月25日出具授權書給原告，其授權內容如下：
    「1.承購標的物座落於臺北市○○區○○路一段59號7 、8
    樓建物，共135.99坪。（即臺北市○○區○ ○段1473、1474
    等建號）。2.授權總金額為新臺幣伍仟伍佰萬元整。（包括
    華南銀行撤拍金，土地增值稅，過戶代書規費，原住戶搬遷
    費及仲人勞務費用）。……」有原告提出授權書影本在卷可
    稽（見本院卷第11頁）。
(二)、被告以戊○○為名義上之承買人於96年5 月27日與王港濱簽
    訂房地買賣契約書，買受系爭房屋，買賣總價金款為5,100
    萬元，有原告提出房地買賣契約書影本在卷可稽（見本院卷
    第12-16 頁）。
(三)、原告辦理系爭房屋及土地過戶所支出代書規費、土地增值稅
    、契稅及印花稅計468,575 元，並支付系爭房屋原所有權人
    王港濱搬遷費用50萬元，有原告提出之土地增值稅繳款書、
    契稅繳款書、印花稅大額憑證應納稅額繳款書、房地產登記
    費用明細表及領據等件影本在卷可稽（見本院卷第17-26 頁
    、第68頁）
(四)、戊○○於96年7 月6 日與王港濱解除系爭房屋之買賣契約，
    有原告提出之解除契約協議書影本在卷可稽（見本院卷第27
    頁）。
四、兩造之論述及爭點：原告主張其媒介被告與王港濱訂定系爭
    房屋買賣契約，被告應依授權書第2 條之約定，給付原告居
    間報酬2,131,425 元等情，業據提出授權書、房地買賣契約
    書、土地增值稅繳款書、契稅繳款書、印花稅大額憑證應納
    稅額繳款書、房地產登記費用明細表、領據等件影本為證，
    且為兩造所不爭執，堪信原告之主張為真實。被告雖不否認
    有簽授權書及前揭居間報酬之金額，惟以原告明知系爭房屋
    之停車位無法停放賓士350 款之汽車，故意對被告為不實之
    陳述，使被告誤信原告之陳述而簽訂系爭房屋買賣契約，自
    不得請求居間報酬等語，資為抗辯。是本件兩造之爭點為：
    被告委託原告代覓適合之房屋，是否有約定房屋所附車位應
    能停放賓士350 款汽車，又原告是否明知系爭房屋無法停放
    賓士350款汽車而故意對被告為不實之陳述。經查：
(一)、按居間者，乃當事人約定，一方為他方報告訂約之機會，或
    為訂約之媒介，他方給付報酬之契約。又居間人於契約因其
    報告或媒介而成立時，即得請求報酬，此觀之民法第565 條
    、第568 條之規定甚明。又民法第529 條規定，關於勞務給
    付之契約，不屬於法律所定其他契約之種類者，適用關於委
    任之規定。居間契約係指當事人約定，一方為他方報告訂約
    之機會，或為訂約之媒介：他方給付報酬之契約而言（民法
    第565 條）。是居間契約為勞務給付契約之一種，其與委任
    契約不同者為：(1)居間之內容限於他人間行為之媒介，且以
    有償為原則。(2)居間人報酬之請求，以契約因其報告或媒介
    而成立者為限。(3)所支出之費用非經約定，不得請求償還（
    民法第568 條參照），從而居間契約之有關規定應優先於委
    任契約之規定而適用。再居間人於約因其媒介而成立時，即
    得請求報酬，其後契約因故解除，於其報酬並無影響，有最
    高法院75年度臺上字第1537號、79年度臺上字第579 號、49
    年度臺上字第1646號判例可資參照。
(二)、依系爭房屋名義上買受人，即被告公司前任財務長戊○○於
    97年5 月7 日言詞辯論期日到庭證稱：「（問：你代表被告
    公司去簽約前，你們董事長有無要求去現場看系爭房屋？）
    我有建議董事長去看，但他認為不用。」、「（問：你們董
    事長有無要求關於系爭不動產車位的事？）在簽約前都沒有
    談到此事，但我們有問屋主，他說他父親開一臺BMW740的車
    ，可以停進去。」、「（問：你是否知道你們董事長有無問
    原告，對車位有特殊要求？）簽約前未談及此事。」等語（
    見本院卷第78頁正面及反面），足見被告委託原告代覓適合
    之房屋時，並未約定房屋所附車位應能停放賓士350 款汽車
    ，又被告為一建設公司，係從事與建設相關之工程，公司之
    董事長自然對於房屋賣賣交易應具有相當之專業知識，且系
    爭房屋交易價額高達5,100 萬元，被告既對系爭房屋停車位
    大小如此重視，自應親自到場查看屋況確認，縱如被告所言
    ，系爭房屋於法院拍賣當中而無法入內查看，衡諸一般社會
    交易習慣，其對於停車位大小此等攸關買賣契約成立與否之
    重要事項，應於簽訂買賣契約當時，於契約內容列明該等條
    件，以確保買受人之權益，惟遍觀授權書及房地買賣契約書
    均未記載此事，且於系爭房地買賣契約之補充約定內，僅記
    載由買方逕付款與債權銀行及房屋由買方指定登記予第三人
    等事項，而未記載停車位大小相關事項，顯與常情不符，是
    被告辯稱：其委託原告代覓之房屋所附車位應能停放賓士35
    0汽車云云，並不足採。
(三)、被告雖舉證人甲○○、丁○到庭證述：丙○○委託原告代覓
    之房屋所附車位應能停放賓士350 款汽車等情，惟原告僅係
    提供訂約機會之仲介人，應不負物之瑕疵擔保責任，且依前
    述證人戊○○之證述，可知原告與戊○○於買賣契約簽訂前
    ，均向王港濱詢問有關系爭房屋所附停車位大小之問題，並
    經王港濱答覆可以停入BMW740款式汽車，故關於系爭房屋之
    停車位之大小可停入BMW740款式汽車之資訊，係經原告詢問
    王港濱而取得後，轉達予被告公司法定代理人丙○○知悉，
    並非原告對丙○○故意為不實之陳述，被告復未舉証證明原
    告有未據實報告或有違反對委託人之義務而為利於委託人之
    相對人之行為，或有違反誠信原則之情事，自不能因系爭房
    屋無法停放賓士350 款汽車為由拒付尾款。從而，原告僅為
    居間人，既居間成立，且兩造曾議定仲介報酬，被告即應付
    清尾款2,131,425元 ，被告所辯，並不可採。
五、綜上所述，居間人於契約因其報告或媒介而成立時，即得請
    求報酬，被告對原告介紹出賣人王港濱與戊○○簽訂系爭房
    屋買賣契約部分亦不爭執。從而，原告依前開授權書之約定
    ，請求被告給付居間報酬2,131,425 元，及自起訴狀繕本送
    達之翌日即96年8 月25日起至清償日止，按週年利率5%計算
    之利息，為有理由，應予准許。
六、兩造均陳明願供擔保請准宣告假執行，經核無不合，資酌定
    相當擔保金額，予以准許。
七、本件事證已臻明確，兩造其餘主張、陳述及所提證據，經審
    酌與本院前揭判斷不生影響，毋庸再予審酌，併此敘明。
八、訴訟費用負擔之依據：民事訴訟法第78條。
中    華    民    國    97    年    6     月    23    日
                  民事第六庭    法  官  鄧德倩
以上正本係照原本作成
如對本判決上訴，須於判決送達後20日內向本院提出上訴狀
中    華    民    國    97    年    6     月    23    日
                                書記官  池東旭


司法院資訊處製作；財團法人民間司法改革基金會備份。
